臺灣高等法院民事裁定　　　　　　　　　100年度抗字第716號
抗告人　王喜惠
上列抗告人因就相對人賴逸文與債務人王卓泳騰間請求返還房屋
強制執行事件聲明異議，對於中華民國100年4月7日臺灣板橋地
方法院100年度事聲字第17號裁定提起抗告，本院裁定如下：
    主  文
抗告駁回。
抗告費用新臺幣壹仟元由抗告人負擔。
    理  由
一、按「當事人或利害關係人，對於執行法院強制執行之命令，
    或對於執行法官、書記官、執達員實施強制執行之方法，強
    制執行時應遵守之程序，或其他侵害利益之情事，得於強制
    執行程序終結前，為聲請或聲明異議。但強制執行不因而停
    止」，強制執行法第12條第1項定有明文。又「出租人於租
    賃物交付後，承租人占有中，縱將其所有權讓與第三人，其
    租賃契約，對於受讓人仍繼續存在。前項規定，於未經公證
    之不動產租賃契約，其期限逾五年或未定期限者，不適用之
    」，民法第425條第1、2項定有明文。參酌民法第425條第2
    項立法理由所示，在長期或未定期限之租賃契約，其於當事
    人之權義關係影響甚鉅，宜付公證，以求其權利義務內容合
    法明確，且可防免實務上常見之弊端，即債務人於受強制執
    行時，與第三人虛偽訂立長期或不定期限之租賃契約，以妨
    礙債權人之強制執行。故不動產租賃契約如係民法第425條
    第2項規定之租賃契約即未經公證之不動產租賃契約，其期
    限逾5年或未定期限者，即無民法第425條第1項規定之適用
    。再民法第425條第2項為民國88年4月21日增訂，並於89年5
    月5日施行。
二、抗告人異議及抗告意旨略以：伊於96年1月1日向債務人王卓
    泳騰承租門牌號碼為臺北縣永和市（現改稱為新北市永和區
    ，下仍用舊稱）豫溪街159之1號房屋（下稱系爭房屋），上
    開租賃關係乃成立於其移轉系爭房屋所有權予相對人前，且
    伊與債務人王卓泳騰有訂立書面租賃契約，依民法第425條
    規定自有買賣不破租賃之續租權利。又債務人基於兄妹之情
    ，每月僅收伊新臺幣（下同）3,000元租金，且本案訴訟期
    間債務人因心陷頹喪，始未提及租賃乙事。若將系爭房屋點
    交將致伊無屋可住，對伊造成無法彌補之損害，是伊聲明異
    議並無不當，原法院司法事務官99年度司執字第77887號裁
    定駁回伊之異議，伊就該裁定提起異議，復遭原裁定駁回，
    自有未合。爰提起抗告請求廢棄原裁定云云。
三、經查，相對人持交付房屋之確定判決為執行名義聲請強制執
    行，請求債務人將坐落於臺北縣永和市○○段1103建號建物
   （權利範圍全部，門牌號碼為臺北縣永和市○○街159之1號
    ，即系爭房屋）交付。經原法院民事執行處核發執行命令命
    債務人自動履行（見原法院司執卷第30頁），嗣債務人陳報
    系爭房屋已出租予抗告人，並提出房屋租賃契約書為據（見
    原法院司執卷第34-39頁），原法院民事執行處乃核發執行
    命令命抗告人自動履行，抗告人嗣陳報願繼續承租系爭房屋
    （見原法院司執卷第47頁），惟相對人表示不同意（見原法
    院司執卷第57頁執行筆錄），原法院民事執行處乃定於100
    年1月7日點交系爭房屋（見原法院司執卷第83頁），該日抗
    告人當場就其於系爭房屋承租之部分聲明異議。觀諸抗告人
    提出之系爭房屋租賃契約書（見本院卷第7-9頁），抗告人
    與債務人王卓泳騰間之租賃契約係96年1月1日成立，在民法
    第425條第2項規定施行之後，自有該規定之適用。又依系爭
    房屋租賃契約書所示，租賃期限係自96年1月1日起至130年1
    月1日止，租期顯逾5年期限，而該租約未經公證，亦經債務
    人自承（見原法院司執卷第90頁執行筆錄），是依民法第
    425條第2項規定，並無同條第1項買賣不破租賃原則之適用
    ，則系爭房屋租賃契約自形式上觀之即難謂對系爭房屋所有
    權人即相對人繼續存在。況系爭房屋係供債務人作為公益彩
    券電腦型彩券經銷使用，此為債務人所自陳（見原法院司執
    卷第71頁），觀其提出之公益彩券電腦型彩券經銷證（原法
    院司執卷第79頁）可知，經銷商名稱為永騰運動用品社，負
    責人即為債務人，是系爭房屋主要係供債務人營業使用，僅
    在其內用木板隔有1房間，姑不論抗告人是否實際於該房間
    內居住，惟其與債務人間為兄妹關係，其雖主張與債務人間
    存有租賃關係，惟就此僅提出租賃契約書為據，並未提出其
    他相關證據（如支付租金之收據或匯款單據）以資證明，再
    抗告人領有臺北縣永和鄉鎮市公所低收入證明書（見原法院
    司執卷第78頁），經扣除日常生活開銷後，是否有能力負擔
    每月15,000元之租金，亦非無疑，相對人並否認抗告人與債
    務人間具有租賃關係，則依前情為形式上審查，實難認抗告
    人與債務人間具有租賃關係。抗告人雖稱債務人基於兄妹之
    情，每月僅收抗告人3,000元租金，且本案訴訟期間債務人
    因心陷頹喪，始無提及租賃乙事等語，惟抗告人對相對人既
    無民法第425條買賣不破租賃原則之適用，已如前述，則抗
    告人與債務人間租賃契約約定內容及其真實性為何，已非本
    件所需審究。況抗告人主張僅需支付3,000元租金，即與系
    爭租賃契約所載不符，亦見系爭租賃契約之真實性非無疑問
    。從而，原法院民事執行處司法事務官裁定駁回抗告人之聲
    明異議，尚無不合，抗告人提起異議，原裁定復將之駁回，
    依法亦無不合。抗告意旨仍執陳詞指摘原裁定不當，求予廢
    棄，為無理由，應予駁回。爰裁定如主文。
中    華    民    國   100    年    6     月    9     日
                    民事第十八庭
                        審判長法  官  湯美玉
                              法  官  丁蓓蓓
                              法  官  李慈惠
正本係照原本作成。
不得再抗告。
中    華    民    國   100    年    6     月    10    日
                              書記官  王敬端